【裁判字號】    94,易,563
【裁判日期】    950831
【裁判案由】    竊盜
【裁判全文】
臺灣板橋地方法院刑事判決               94年度易字第563號
公  訴  人  臺灣板橋地方法院檢察署檢察官
被      告  丙○○
                    （另案在臺灣臺北監獄臺北分監執行中）
            戊○○
                    （另案在臺灣臺北看守所羈押中）
上列被告等因竊盜案件，經檢察官提起公訴（九十四年度偵字第
一五四、二四八二號），暨移送併案（九十五年度偵字第四五０
六號），本院判決如下：
    主  文
丙○○共同連續竊盜，累犯，處有期徒刑陸月，如易科罰金，以
銀元參佰元折算壹日。
戊○○共同竊盜，累犯，處有期徒刑肆月，如易科罰金，以銀元
參佰元折算壹日。
    事  實
一、丙○○於民國九十四年間因違反洗錢防制法案件，經本院以
    九十三年度簡字第四九五二號判處有期徒刑三月，如易科罰
    金，以銀元三百元折算一日，於九十四年五月二十四日執行
    完畢（於本案構成累犯）。戊○○則於八十一年間因違反麻
    醉藥品管理條例、贓物等案件，經本院以八十一年度易字第
    八五九號判處有期徒刑四月（麻藥）、五月（贓物），應執
    行有期徒刑八月（第一案）；又於八十一年間因盜匪案件，
    經台灣高等法院以八十一年度上訴字第四一二二號判處有期
    徒刑九年（第二案）；以上二案件自八十一年九月四日起接
    續執行，於八十六年八月三十日假釋付保護管束，並於九十
    年十月十七日假釋期滿未經撤銷執行完畢（於本案構成累犯
    ），猶不知悔改。丙○○、戊○○二人均意圖為自己不法之
    所有，丙○○並基於概括之犯意，為下列行為：
    （一）於九十三年十二月二十三日上午十時五十五分許，丙○○駕駛車號６Ｎ－９３３１號自小貨車，搭載與之
          有共同犯意聯絡之乙○○（另行審理），前往台北縣
          土城市○○路一０五號，見經營資源回收業之辛○○
          將所回收之物品放置屋外，即趁四下無人之際，由丙○○在旁擔任把風，乙○○徒手竊取辛○○所有之馬
          達十三個、銅環一串、熱水爐一個、帆布一件，並搬
          至上開貨車上，得手後正欲離去之際，為鄰人己○○
          發覺，報警當場查獲。
    （二）復於九十四年一月二十三日下午二時五十分許，丙○○騎乘機車搭載戊○○，行經台北縣樹林市○○街七
          十五號旁，見甲○○將所製作之鋁製蒸籠一批堆置巷
          內，二人竟基於共同竊盜之犯意聯絡，由戊○○把風
          ，丙○○下手竊取鋁製蒸籠三個，得手後尚未離去，
          即為甲○○發覺，報警當場查獲。
    （三）另於九十五年二月二十一日下午一時三十分許，丙○○騎乘機車搭載丁○○（另案審理），行經台北縣樹
          林市樹林火車站後方道班房空地，見庚○○將其所有
          之大山牌電纜線放置在小貨車上，二人竟基於共同竊
          盜之犯意聯絡，由丁○○在旁把風，丙○○下手竊取
          電纜線三條，得手後正要搬至車上時，為庚○○發覺
          ，報警當場查獲。
二、案經台北縣政府警察局樹林分局、土城分局報請台灣板橋地
    方法院檢察署檢察官偵查起訴，暨內政部警政署鐵路警察局
    報請同署檢察官移送本院併案審理。
    理  由
一、訊據被告丙○○、戊○○對上揭時地，因涉竊盜案件為警查
    獲之事實均坦承不諱，但矢口否認被訴竊盜之犯行，被告丙○○辯稱：伊誤認犯罪事實（一）之馬達等物，係他人棄置
    不要之物品；至犯罪事實（二）、（三）均僅係一時好奇加
    以翻看，致遭誤會，伊並無竊盜之故意云云；被告戊○○則
    辯稱：犯罪事實（二）係被告丙○○自行翻看蒸籠，伊並不
    知情，與伊無涉云云。惟查，上開竊盜之犯罪事實，業據同
    案被告乙○○在警詢中供述在卷，核與被害人辛○○、甲○○、庚○○在警詢中或本院審理中之指訴，證人己○○在警
    詢、偵查中證述失竊之情節相符，並有被害人辛○○、甲○○、庚○○出具之贓物認領保管單各一紙，現場及贓物照片
    十二張在卷可稽。被告二人雖執前詞置辯，但被告丙○○多
    次在路邊翻看他人財物，已與常情相違，且各被害人亦均證
    稱被告二人確已行竊得手，非僅單純翻看而已。況被害人甲○○於本院審理中證稱：伊放置該處之鋁製蒸籠係全新之物
    ，且被告二人係進入防火巷後，再刻意遶出取物等語，足見
    被告丙○○、戊○○二人係為竊取財物而再度進入巷內；而
    被害人庚○○之電纜線係放置在小貨車上，任何人均可得知
    係有主之物；被害人辛○○之資源回收物品既經整理，並非
    隨意棄置之垃圾，以上依現場情形應可判斷非他人廢棄之物
    品甚明。是被告二人以上所辯各節，顯屬事後卸責之詞，不
    足採信。本案事證明確，被告丙○○、戊○○之竊盜犯行洵
    堪認定，應依法論科。
二、查被告行為後，刑法部分條文業於九十四年二月二日經總統
    以華總一義字第０九四０００一四九０一號令修正公布，並
    自九十五年七月一日起生效施行（下稱現行刑法）；復參酌
    最高法院九十五年五月二十三日第八次刑事庭會議決議意旨
    ，現行刑法第二條第一項之規定，係規範行為後法律變更所
    生新舊法律比較適用之準據法，於現行刑法施行後，應適用
    現行刑法第二條第一項之規定，為「從舊從輕」之比較；又
    比較時應就罪刑有關之共犯、未遂犯、想像競合犯、牽連犯
    、連續犯、結合犯，以及累犯加重、自首減輕暨其他法定加
    減原因（如身分加減）與加減例等一切情形，綜其全部罪刑
    之結果而為比較。次查，(一)被告行為時之刑法第五十六條規
    定：「連續數行為而犯同一之罪名者，以一罪論。但得加重
    其刑至二分之一。」惟現行刑法已刪除前開關於連續犯之規
    定，此刪除雖非犯罪構成要件之變更，但顯已影響行為人刑
    罰之法律效果，自屬法律有變更，比較新、舊法結果，以被
    告行為時之刑法論以連續犯之規定，較有利於被告。(二)被告
    行為時之刑法第四十一條第一項前段規定：「犯最重本刑為
    五年以下有期徒刑以下之刑之罪，而受六個月以下有期徒刑
    或拘役之宣告，因身體、教育、職業、家庭之關係或其他正
    當事由，執行顯有困難者，得以一元以上三元以下折算一日
    ，易科罰金。」依斯時有效施行之罰金罰鍰提高標準條例第
    二條前段規定（業於九十五年五月十七日經總統以華總一義
    字第０九五０００六九七九一號令修正公布刪除，並自九十
    五年七月一日起生效），依刑法第四十一條易科罰金者，就
    其原定數額提高為一百倍折算一日，則本件被告行為時之刑
    法及罰金罰鍰提高標準條例關於易科罰金折算標準之規定，
    係以銀元三百元折算一日，經折算為新台幣後，應以新台幣
    九百元折算一日。而現行刑法第四十一條第一項前段規定：
    「犯最重本刑為五年以下有期徒刑以下之刑之罪，而受六個
    月以下有期徒刑或拘役之宣告者，得以新臺幣一千元、二千
    元或三千元折算一日，易科罰金。」比較修正前、後關於易
    科罰金折算標準之規定，以修正前刑法第四十一條第一項前
    段及修正前罰金罰鍰提高標準條例第二條前段規定，較有利
    於行為人。(三)又刑法第三十三條第五款關於罰金刑之規定，
    亦於九十四年二月二日修正公布，刑法施行法亦於九十五年
    六月十四日修正增訂第一條之一，並均自九十五年七月一日
    起施行。關於罰金刑，刑法分則編各罪所定罰金刑之貨幣單
    位原為銀元，修正前刑法第三十三條第五款規定：「罰金：
    一元（銀元）以上。」，而依罰金罰鍰提高標準條例規定，
    就七十二年六月二十六日前修正之刑法部分條文罰金數額提
    高二至十倍，其後修正者則不提高倍數，並依現行法規所定
    貨幣單位折算新台幣條例規定，以銀元一元折算新台幣三元
    。修正後刑法第三十三條第五款規定：「罰金：新台幣一千
    元以上，以百元計算之。」，刑法第三十三條第五款所定罰
    金貨幣單位經修正為新台幣後，刑法分則各罪所定罰金刑之
    貨幣單位亦應配合修正為新台幣，為使刑法分則編各罪所定
    罰金之最高數額與刑法修正前趨於一致，乃增訂刑法施行法
    第一條之一：「中華民國九十四年一月七日刑法修正施行後
    ，刑法分則編所定罰金之貨幣單位為新台幣。九十四年一月
    七日刑法修正時，刑法分則編未修正之條文定有罰金者，自
    九十四年一月七日刑法修正施行後，就其所定數額提高為三
    十倍。但七十二年六月二十六日至九十四年一月七日新增或
    修正之條文，就其所定數額提高為三倍。」。從而，刑法分
    則編各罪所定罰金刑之最高數額，於上開規定修正後並無不
    同，惟修正後刑法第三十三條第五款所定罰金刑最低數額，
    較之修正前提高，自以修正前刑法第三十三條第五款規定有
    利於被告。(四)至刑法第二十八條共犯之規定，僅係條文文字
    之修正，實質內容並未變更。綜上，經整體比較全部罪刑之
    結果，以九十五年七月一日生效施行前之刑法規定，較有利
    於被告，是依現行刑法第二條第一項前段規定，自應適用被
    告行為時之法律即修正前之刑法規定。而有關「累犯」之規
    定，不論依修正前之刑法第四十七條，或修正後之刑法第四
    十七條第一項之規定，在有期徒刑執行完畢五年內，「故意
    」再犯有期徒刑以上之刑之罪，均構成累犯，對被告而言並
    無有利或不利之情形，自不生新舊法比較之問題，應逕依修
    正前之刑法第四十七條規定論以累犯。
三、故核被告丙○○於事實欄編號（一）、（二）、（三）之竊
    盜行為，均係犯刑法第三百二十條第一項之普通竊盜罪，其
    先後三次竊盜犯行，時間緊接，所犯均係犯罪構成要件相同
    之罪名，顯係基於概括之犯意為之，為連續犯，應依修正前
    刑法第五十六條之規定論以一刑法第三百二十條第一項之普
    通竊盜罪，並加重其刑。公訴人認被告丙○○係犯刑法第三
    百二十一條第一項第四款之結夥三人以上加重竊盜罪，惟與
    被告丙○○共犯者均僅一人，期間並無結夥三人之犯行，其
    起訴法條有誤，應依刑事訴訟法第三百條變更之。另被告戊○○所為，則係犯刑法第三百二十條第一項之普通竊盜罪。
    被告丙○○、戊○○二人就犯罪事實（二）之犯行，被告丙○○就犯罪事實（一）之犯行與乙○○，就犯罪事實（三）
    之犯行與丁○○，有犯意聯絡，行為分擔，應依修正前刑法
    第二十八條之規定論以共同正犯。被告丙○○、戊○○二人
    有事實欄所載之前科執行情形，均未逾五年，有台灣高等法
    院被告全國刑案紀錄表附卷可憑，茲於五年以內再「故意」
    犯本件有期徒刑以上之罪，不論依修正前之刑法第四十七條
    ，或修正後之刑法第四十七條第一項之規定，均構成累犯，
    對被告而言並無有利或不利之情形，自不生新舊法比較之問
    題，應逕依修正前之刑法第四十七條，論以累犯加重其刑，
    其中被告丙○○部分並遞加之。又檢察官僅起訴被告丙○○
    犯罪事實欄（一）、（二）之竊盜犯行，未起訴其犯罪事實
    欄（三）之竊盜犯行，但被告丙○○此部分未起訴之犯罪事
    實，業經檢察官移送併案，且與已起訴之竊盜犯罪事實間為
    連續犯，有裁判上一罪關係，本院應併予審理，附此敘明。
    而本案被告戊○○另於九十四年四月間涉犯多項竊盜罪，並
    經台灣桃園地方法院於九十四年八月二十四日以九十四年度
    桃簡字第一六九四號判處有期徒刑四月，如易科罰金，以銀
    元三百元折算一日，但該部分行為與本案無涉，非基於概括
    犯意而為，業據其陳明，則本案非該案既判力效力所及。爰
    審酌被告丙○○、戊○○犯罪之動機、目的、手段，所竊財
    物之價值，犯罪所生之損害，欠缺尊重他人財產權之觀念，
    及其二人犯罪後態度等一切情狀，分別量處如主文所示之刑
    ，並均諭知易科罰金之折算標準，以資懲儆。
四、又台灣板橋地方法院檢察署九十四年度偵字第一六八０二號
    移送併辦意旨略謂：被告丙○○意圖為自己不法之所有，基
    於概括之犯意，於九十四年九月二十九日下午七時許，在台
    北縣板橋市○○○街一一二巷二十號前，竊取石瑞麟所有車
    號ＬＤ５－６１０號機車，得手後供己代步使用。嗣於九十
    四年九月二十九日下午三時十分許，被告丙○○騎乘上開贓
    車褡載葉時芳，行經台北縣土城市○○路○段五十六號前為
    警查獲，案經台北縣政府警察局土城分局報請台灣板橋地方
    法院檢察署檢察官偵查，認與前開竊盜犯行為連續犯，而移
    送本院併案審理。惟查，刑法上連續犯之成立，其主觀上須
    出於「概括之犯意」。所謂「概括之犯意」，係指多次犯罪
    行為自始均在一個預定犯罪計劃以內，出於主觀上始終同一
    犯意之進行。若嗣後另有新犯意發生，縱其所為手段相同，
    所犯為同一罪名，究非連續其初發之意思，即不能謂成立連
    續犯。本案被告於本院審理中，堅決否認上情，並指該車實
    係同時為警查獲之葉時芳所竊，伊對該車有贓物之認識，仍
    予收受使用等語，是被告丙○○所為應屬贓物罪，與所起訴
    之竊盜罪非同一案件。縱認此部分併案之事實確係被告丙○○所為，亦非被告丙○○基於預定犯罪計劃內之概括犯意行
    為，併案部分與本案即無連續犯之裁判上一罪關係，本院無
    從併予審理，應退由台灣板橋地方法院檢察署檢察官依法偵
    查，另為適法之處理，附此敘明。
據上論斷，應依刑事訴訟法第二百九十九條第一項前段、第三百
條，刑法第二條第一項前段、修正前刑法第二十八條、修正前刑
法第五十六條、第三百二十條第一項、修正前刑法第四十七條、
修正前刑法第四十一條第一項前段，罰金罰鍰提高標準條例第一
條前段、（已廢止）罰金罰鍰提高標準條例第二條，判決如主文
。
本案經檢察官侯名皇到庭執行職務。
中    華    民    國    95    年    8     月    31    日
                          臺灣板橋地方法院刑事第三庭
                              審判長法  官  鄭  水  銓
                                    法  官  陳  福  來
                                    法  官  廖  怡  貞
以上正本證明與原本無異。
如不服本判決，應於判決送達後十日內，向本院提出上訴狀。
                                    書記官  廖  美  紅
中    華    民    國    95    年    9     月    4     日
附錄本案論罪科刑法條全文：
刑法第三百二十條
意圖為自己或第三人不法之所有，而竊取他人之動產者，為竊盜
罪，處五年以下有期徒刑、拘役或五百元以下罰金。
意圖為自己或第三人不法之利益，而竊佔他人之不動產者，依前
項之規定處斷。
前二項之未遂犯罰之。


司法院資訊處製作；財團法人民間司法改革基金會備份。
